臺灣士林地方法院刑事判決　　　　　　　　　　　　　九十二年度自字第一三七號
　　自　訴　人　台灣基水實業股份有限公司
　　代　表　人　乙○○
　　代　理　人　林合民律師
　　被　　　告　甲○○
　　選任辯護人　楊祺雄律師
　　　　　　　　陳志傑律師
右列被告因違反商標法案件，經自訴人提起自訴，本院判決如左：
    主  文
甲○○無罪。
    理  由
一、自訴意旨略以：被告甲○○於民國七十五、六年曾任自訴人臺灣基水實業股份公
    司（以下簡稱基水公司，原名政太實業有限公司）之經銷商，經銷自訴人之「美
    眼貼」眼瞼美容化妝膠布，嗣自行設立大嘉行，為大嘉行之負責人，明知「美眼
    貼」為自訴人向經濟部智慧財產局申請註冊之商標，於八十二年間取得商標專用
    權，指定使用於商標法施行細則第二十四條第六類口紅、香水、貼雙眼皮之美容
    化妝膠布等美容材料商品，商標專用權期間至九十五年；及自訴人早於七十五年
    間即開始銷售「美眼貼」眼瞼美容化妝膠布，竟於所經銷之「采粧」等貼雙眼皮
    之眼瞼美容化妝膠布之外包裝上私自黏貼印有「美眼貼」字樣之條碼標籤，意圖
    混淆欺騙消費大眾，令消費大眾誤認其采粧產品為自訴人所銷售，足使一般消費
    大眾產生混淆誤認，侵害自訴人之「美眼貼」商標專用權。自訴人曾於九十二年
    七月二日發函請被告停止使用自訴人之「美眼貼」商標於其所銷售之雙眼皮美容
    膠布，卻遭被告於同月十日回函拒絕。嗣自訴人於九十二年七月十一日仍於市面
    上購得被告使用「美眼貼」商標圖樣之商品。因認被告涉有修正前商標法第六十
    二條第一款及修正後之商標法第八十一條第一款之罪嫌等語。
二、按商標法於九十二年五月二十八日修正公布，並於被告行為後即同年十一月二十
    八日生效，就自訴人起訴被告所犯商標法第六十二條第一款之罪名，修正前規定
    ：「意圖欺騙他人，於同一商品或類似商品，使用相同或近似於他人註冊商標之
    圖樣者」；修正後商標法第六條已規定為行銷之目的，將商標用於商品、服務或
    其有關之物件，或利用平面圖像、數位影音、電子媒體或其他媒介物足以使用相
    關消費者認識其為商標者，均屬商標之使用，故就上開修正前六十二條第一款之
    條文為文字修正，移列為八十一條第一款：「未得商標權人或團體商標權人同意
    ，於同一之商品或服務，使用相同之註冊商標或團體商標。」修正前後不同之處
    ，在於新法刪除「意圖欺騙他人」之構成要件，然商標法關於擅自使用他人商標
    專用權之處罰，本質上即含有欺騙他人之意思，故新法刪除「意圖欺騙他人」之
    主觀要件，乃因該罪之本質使然，是修正條文較修正前並無不同，依刑法第二條
    本文之規定，本件應全部適用修正後之新法，合先敘明。
三、按犯罪事實應依證據認定之，無證據不得認定其犯罪事實；不能證明被告犯罪者
    ，應諭知無罪之判決，刑事訴訟法第一百五十四條第二項、第三百零一條第一項
    分別定有明文。次按商標，乃為表彰自己之商品或服務，以文字、圖形、記號、
    顏色、聲音、立體形狀或其聯合式所組成，足以使一般商品購買人認識為表彰商
    品或服務之標識，並得藉以與他人之商品相區別，透過註冊取得專用權者。商標
    法制定之目的在商標專用權之取得與保護，及消費者利益之保護，以避免消費者
    對商品來源發生混淆、誤認，進而促進工商企業之正常發展，因此商標法亦重視
    商標使用之保護，而所謂商標之「使用」，係指為行銷之目的，將商標用於商品
    、服務或其有關之物件，或利用平面圖樣、數位影音、電子媒體或其他媒介物足
    以使相關消費者認識其為商標而言，修正前後商標法第二條、第五條、第六條均
    定有明文。因此，凡以善意且合理使用之方法，表示自己之姓名、名稱或其商品
    或服務之名稱、形狀、品質、功用、產地或其他有關商品或服務本身之說明，非
    作為商標使用者，不受他人商標權之效力所拘束，修正後商標法第三十條第一項
    （修正前商標法第二十三條第一項）亦定有明文。
四、自訴意旨認被告涉有商標法第八十一條第一款（修正前商標法第六十二條第一款
    ）之罪嫌，無非以被告於其所銷售之采粧等貼雙眼皮之眼瞼美容化妝膠布之外包
    裝上黏貼有「美眼貼」字樣之條碼，經自訴人向各大銷售商行賣場購買，有物品
    包裝之標籤及發票為論據。
五、訊據被告固承認於其商品之外包裝上貼有「ＮＥＷ采粧美眼貼」、「彩妝美眼貼
    」、「小可愛美眼貼」字樣之商品條碼，惟堅決否認侵害自訴人商標權，並辯稱
    ：「美眼貼」乃「貼雙眼皮之美容化妝膠布」之商品普通名稱；被告並未將「美
    眼貼」作為商標使用；且被告善意使用在先，不受自訴人商標權效力之拘束；被
    告並不具有侵害自訴人商標權之故意，亦不具有欺騙他人意圖或客觀上亦不致相
    關消費者混淆誤認之虞等語。
六、經查：
（一）「美眼貼」為自訴人向經濟部智慧財產局申請註冊之商標，於八十二年間取得
      商標專用權，指定使用於商標法施行細則第二十四條第六類口紅、香水、貼雙
      眼皮之美容化妝膠布等美容材料商品，商標專用權期間至九十五年四月三十日
      ，有經濟部中央標準局（現已改制為智慧財產局）商標註冊證影本一紙在卷足
      憑。而被告之商品上包裝正面顯著位置標示有「采粧」、「ＤＪ」、「ＣＯＳ
      ＭＯＳ」等字樣之商標，「美眼貼」字樣係與「ＮＥＷ采粧」、「彩妝」、「
      小可愛」等文字連用，以小字體標示於商品條碼之上，而以貼紙方式黏貼於商
      品外包裝之塑膠套背面，為被告直承在卷，並有自訴人提出之被告商品包裝正
      面、背面影本存卷可稽，並經本院勘驗被告商品屬實（見本院九十三年四月十
      五日審判筆錄）。
（二）被告辯稱「美眼貼」乃「貼雙眼皮之美容化妝膠布」之商品普通名稱，雖為自
      訴人所否認，惟自訴人於其公司網站資料中，公司簡介稱其公司「主要產品包
      括美容膠帶、美眼貼、紋身貼紙、吸油面紙等等」，產品介紹亦將「美眼貼」
      與「胸貼」、「美體貼」、「膚色透氣膠帶」、「透明透氣膠帶」、「全身除
      毛貼臘」等商品並列，有網頁資料附卷可稽，由上開記載可知，自訴人係以「
      美眼貼」當作普通商品名稱使用。另依被告經由網路搜尋取得的相關文章、產
      品介紹，將「美眼貼」用以指稱「貼雙眼皮之美容化妝膠布」，亦所在多有，
      有網路上之檢索結果、文章等資料附卷可參。足見「美眼貼」確有可能已成為
      「貼雙眼皮之美容化妝膠布」之商品名稱。
（三）自訴人雖指稱商品採用兩種以上商標並行使用，甚為常見，因此被告所銷售之
      眼瞼美容化妝膠布，雖印有其原本之「采妝」商標，但又於商品包裝上黏貼經
      自訴人註冊之「美眼貼」商標圖樣，足以令消費者產生混淆等語。惟查被告之
      產品包裝上，使用之商標為「采粧」、「ＤＪ」、「ＣＯＳＭＯＳ」，而於產
      品包裝背面貼上載有「ＮＥＷ采粧美眼貼」、「彩妝美眼貼」、「小可愛美眼
      貼」之商品條碼標籤，此觀上開影本自明，故被告此標示方法，非將「美眼貼
      」置於顯著吸引消費者注意之處，亦無為行銷之目的使消費者足以認識其為商
      標之功用，故尚難認定被告係將「美眼貼」作為商標使用。況且，被告於商品
      包裝背面貼上載有「ＮＥＷ采粧美眼貼」、「彩妝美眼貼」、「小可愛美眼貼
      」之商品條碼標籤，顯然僅係以善意且合理使用之方法，表明其商品之名稱，
      非作為商標使用，依修正後商標法第三十條第一項（修正前商標法第二十三條
      第一項）之規定，自不受他人商標權之效力所拘束。
七、綜上所述，被告依其使用「美眼貼」之方式，尚難認係商標之使用，且不受他人
    商標權之效力所拘束；此外，自訴人復未舉出其他積極證據足資證明被告有何違
    反商標法第八十一條第一款之犯行。依照前開說明，即不能認為被告有罪，而應
    諭知無罪之判決。
八、依刑事訴訟法第三百四十三條、第三百零一條第一項，判決如主文。
中　　　華　　　民　　　國　　九十三　　年　　　四　　　月　　二十九　　日
                                    臺灣士林地方法院刑事第七庭
　　　　　　　　　　　　　　　　　　　　審判長法　官  王  梅  英
　　　　　　　　　　　　　　　　　　　　　　　法　官  曾　家　貽
　　　　　　　　　　　　　　　　　　　　　　　法　官  劉  秉  鑫
右正本證明與原本無異。
如不服本判決，應於判決送達後十日內，向本院提出上訴狀。
                                              書記官  曾　恆　壽
中　　　華　　　民　　　國　　九十三　　年　　　四　　　月　　二十九　　日
